【裁判字號】    95,判,170
【裁判日期】    950209
【裁判案由】    綜合所得稅
【裁判全文】
最  高  行  政  法  院  判  決
                                     95年度判字第00170號
上  訴  人  甲○○
被 上 訴人  財政部臺灣省北區國稅局
代  表  人  許虞哲
                          送達代收人乙○○
上列當事人間因綜合所得稅事件，上訴人對於中華民國93年8月
18日臺北高等行政法院92年度訴字第2360號判決，提起上訴，本
院判決如下：
    主  文
上訴駁回。
上訴審訴訟費用由上訴人負擔。
    理  由
一、本件上訴人主張：上訴人辦理民國（下同）89年度綜合所得
    稅結算申報，申報綜合所得總額為6,170,241元，淨額為5,1
    67,493元。被上訴人以上訴人取自華儲股份有限公司（下稱
    華儲公司）退職所得3,766,510元（下稱系爭退職所得），
    併課上訴人當年度綜合所得稅，核定綜合所得總額為7,328,
    121元，淨額為6,356,020元，補徵稅額475,389元。惟上訴
    人係交通部民航局臺北航空貨運站（下稱台北航空貨運站）
    之公務員，台北航空貨運站民營化後，改為華儲公司，而補
    償上訴人之退職金與民航局之退職金。上訴人當年度辦理退
    職時，先後由台北航空貨運站及華儲公司分別領到兩筆退職
    金，因兩筆均為退職所得，乃於申報當年度綜合所得稅時，
    將系爭華儲公司退職所得加計台北航空貨運站之退職所得而
    得之退職所得總金額，並以上訴人之服務年資，依所得稅法
    第14條第1項第9類退職所得規定計算所得額，依法並無不合
    。惟被上訴人將兩筆退職金分開計算核課綜合所得稅，而非
    就上訴人兩筆退職金合併計算後依所得稅法第14條第1項第9
    類規定重新核課綜合所得稅，故被上訴人之處分已違反前揭
    所得稅法規定。請撤銷訴願決定及原處分等語。
二、被上訴人則以：查本件系爭退職所得3,766,510元，係被上
    訴人依據華儲公司所填報之扣繳憑單，併課上訴人當年度綜
    合所得稅，而核定其綜合所得總額為7,328,121元，淨額為
    6,356,020元。另查上訴人取自華儲公司退職所得總額為3,7
    66,510元，該單位於填報扣繳憑單時，已依規定扣除免稅額
    112,500元【計算式：150,000元×年資0.5年＋（300,000元
    -150,000元）×0.5年×1/2=112,500元】，並無不合。且被
    上訴人前於91年6月27日以北區國稅法字第0910016248號函
    向華儲公司查詢，該公司於91年7月3日函覆上訴人先前於台
    北航空貨運站之年資已結算，並已開立退職所得扣繳憑單
    716,184元在案，於領取華儲公司退職所得時，自不能再主
    張將台北航空貨運站之年資併入華儲公司之服務年資計算，
    是其主張核無足採等語，資為抗辯。
三、原審斟酌全辯論意旨及調查證據之結果，以：按「個人之綜
    合所得總額，以其全年左列各類所得合併計算之．．．第九
    類︰退職所得︰凡個人領取之退休金、資遣費、退職金、離
    職金、終身俸及非屬保險給付之養老金等所得。．．．一、
    一次領取者，其所得之計算方式如左：（一）一次領取總額
    在十五萬元乘以退職服務年資之金額以下者，所得額為零。
    （二）超過十五萬元乘以退職服務年資之金額，未達三十萬
    元乘以退職服務年資之金額部分，以其半數為所得額。（三
    ）超過三十萬元乘以退職服務年資之金額部分，全數為所得
    額。退職服務年資之尾數未滿六個月者，以半年計，滿六個
    月，以一年計。二、分期領取者，以全年領取總額，減除全
    年六十五萬元後之餘額為所得額。三、兼領一次退職所得及
    分期退職所得者，前二款規定可減除之金額，應依其領取一
    次及分期退職所得之比例分別計算之。」為所得稅法第14條
    第1項第9類所明定。又按「一、原公營事業移轉民營後繼續
    留任人員，其於移轉之日起五年內資遣者，該民營化事業依
    『公營事業移轉民營條例』及相關法令規定發給之資遣費、
    優惠離職金、加發六個月薪給及一個月預告工資，依所得稅
    法第十四條第一項第九類第一款規定計算所得額時，有關『
    退職服務年資』應按民營化後之服務年資計算；民營化事業
    於給付上開退職所得時，依同法第八十八條規定辦理扣繳。
    二、．．．」復為財政部91年1月23日台財稅第0000000000
    號令釋有案。上開令釋，係財政部基於職權所為釋示，屬闡
    明法規之原意，自法規生效之日起有其適用，合先說明。本
    件上訴人於89年自華儲公司退職，並一次領取退職金3,766,
    510元，被上訴人依通報資料及華儲公司填報之扣繳憑單，
    併課上訴人當年度綜合所得稅，此有華儲公司91年7月3日函
    、退職所得明細表及核定通知書附原處分卷可稽，揆諸首揭
    規定及說明，自無不合。又上訴人之前雖曾在台北航空貨運
    站任職，並自該站退職一次領取退職所得，即其年資業已結
    算，自不得將台北航空貨運站之公務員服務年資再併入華儲
    公司之民營退職年資，因公務員年資與民營公司年資性質不
    同，並無得併計之規定，上訴人主張計算華儲公司退職服務
    年資，應併計其在台北航空貨運站之年資，於法無據，洵不
    足採。因將原決定及原處分均予維持，駁回上訴人之訴，核
    無違誤。
四、查綜合所得稅之課徵，以收付實現為原則，上訴人89年度有
    兩筆退職金，一筆為5,182,367元，另筆為3,879,010元，前
    一筆退職金係上訴人服務於交通部民航局25年年資計算而得
    ，依所得稅法第14條第1項第9類第2目之規定：「（二）超
    過十五萬元乘以退職服務年資之金額，未達三十萬元乘以退
    職服務年資之金額部分，以其半數為所得額。」，計算此筆
    退職金之課稅所得額為716,184元，並由民航局台北航空貨
    運站開立扣繳憑單；至上訴人於華儲公司到職日為89年1月
    16日，離職日為同年2月16日，領取之離職金為3,879,010元
    ，依所得稅法第14條第1項第9類第2目及第3目之規定：「（
    二）超過十五萬元乘以退職服務年資之金額，未達三十萬元
    乘以退職服務年資之金額部分，以其半數為所得額。（三）
    超過三十萬元乘以退職服務年資之金額部分，全數為所得額
    。退職服務年資之尾數未滿六個月者，以半年計」，計算此
    筆退職金之課稅所得額為3,766,510元，經華儲公司開立扣
    繳憑單，並經華儲公司於91年7月3日函覆被上訴人，其公司
    於辦理退職時，有關退職服務年資之計算，依法須以任職華
    儲公司之實際服務年資（半年）為準等情，並無違誤。上訴
    意旨仍執詞主張其受領系爭退職金376萬餘元，係任公職25
    年計算而來，被上訴人以半年服務年資計算所得稅，違反所
    得稅法第14條之規定云云，惟查上訴人於本年度分別自交通
    部民航局及華儲公司領取退職金，前者以服務年資25年計算
    ，後者以服務年資半年計算，前者為公務員年資，後者為民
    營公司年資，給付單位亦不相同，無合併計算可言。財政部
    91年1月23日台財稅第0000000000號函釋，民營化事業給付
    退職所得，有關「退職服務年資」應按民營化後之服務年資
    計算，係因民營化之前，公務員服務年資業已結算之故，該
    函釋並未違反所得稅法第14條第1項第9類之規定，原判決亦
    無不適用法規情形。又原判決對於系爭退職所得不得併計上
    訴人在台北航空貨運站之年資，業已敘明其理由，無上訴人
    所指判決不備理由或理由矛盾情事。原判決並無違背法令，
    上訴意旨求予廢棄，非有理由。
據上論結，本件上訴為無理由，爰依行政訴訟法第255條第1項、
第98條第3項前段，判決如主文。
中    華    民    國    95    年    2     月    9     日
                  第四庭審判長法  官  趙  永  康
                              法  官  鄭  淑  貞
                              法  官  侯  東  昇
                              法  官  黃  淑  玲
                              法  官  林  文  舟
以  上  正  本  證  明  與  原  本  無  異
中    華    民    國    95    年    2     月    10    日
                              書記官  阮  桂  芬


司法院資訊處製作；財團法人民間司法改革基金會備份。
